【裁判字號】    99,簡抗,35
【裁判日期】    991029
【裁判案由】    損害賠償
【裁判全文】
臺灣臺北地方法院民事裁定              99年度簡抗字第35號
抗  告  人  甲○○
上列抗告人與相對人乙○○間請求損害賠償事件，對於民國99年
9月7日本院臺北簡易庭98年度北簡字第34514 號裁定提起抗告，
本院裁定如下：
    主  文
抗告駁回。
抗告費用由抗告人負擔。
    理  由
一、按訴狀送達後，原告不得將原訴變更或追加他訴，但請求之
    基礎事實同一者，不在此限，民事訴訟法第255 條第1項第2
    款定有明文。惟所謂請求之基礎事實同一，係指變更或追加
    之訴與原訴之原因事實有其共同性，先後所為請求之主張在
    社會生活上可認為有共通性或關連性，而就原請求之訴訟及
    證據資料於相當程度範圍內具有同一性或一體性，在審理時
    得加以利用，俾先後兩請求可在同一程序得加以解決，以避
    免重複審理，庶能統一解決紛爭，用符訴訟經濟者即屬之。
    又判斷是否合於民事訴訟法第255 條第1項第2款請求之基礎
    事實是否同一，應考慮被告之防禦權是否受到不利益及在訴
    訟之過程，准予為訴之變更、追加後，原來已經進行過之訴
    訟資料與證據資料，有無繼續使用之可能性及價值（最高法
    院96年度台上字第471 號及臺灣高等法院臺中分院90年度抗
    字第561號裁判意旨參照）。
二、抗告意旨略以：抗告人追加相對人為被告，係基於基礎事實
    同一，且有助於同一紛爭藉由同一訴訟程序加以解決，依照
    抗告人、斯美大廈管委會及相對人之主張，彼此爭點在於究
    竟漏水原因為何？由何人負責？漏水問題如何修復？彼此間
    對於爭點（漏水原因）、主張（漏水問題解決）有共通性，
    訴訟及證據（鑑定報告及富川公司建議修改管線報價單據）
    於審理上有同一性或一體性，同一程序加以解決，可浪費重
    複審理，顯具有事實基礎同一性，原裁定未察，認與民事訴
    訟法第255條第1項規定不符，顯非適法，應予廢棄等語。
三、經查，抗告人於民國98年10月22日原審起訴時，係主張其所
    有坐落台北市○○○路○段157號4樓之1房屋（下稱系爭房屋
    ）所在之斯美大廈3樓頂4樓底間共有管線堵塞，導致抗告人
    及相對人所有同址5樓房屋（下稱5樓房屋）發生積水狀況，
    依公寓大廈管理條例第10條第2 項前段、民法第184條第1項
    前段、第213條第1項、第3 項之規定，請求斯美大廈管理委
    員會給付抗告人新台幣（下同）25萬9,506 元及自98年8月9
    日起至清償日止，按年息百分之5 計算之利息，並應更換斯
    美大廈3樓及4樓間共用部分內排水管線，以排除該排水管堵
    塞情形，並應保持該共有排水管線暢通無阻；嗣於99年8月1
    0 日以書狀為訴之追加並列饒奇明為被告，再於同年月12日
    改列相對人為被告，增列相對人所有5 樓房屋廚房排水管施
    作不當亦為系爭房屋積水之原因，除請求前述聲明外，並請
    求相對人應與斯美大廈管理委員會連帶給付抗告人前揭金額
    及利息，及將相對人所有5 樓房屋地板排水管重新施作，並
    用無縮收水泥填妥，周邊須有PU防水處理，主幹管由維修孔
    人可到之處再設清潔孔蓋，主幹管接分接管須採用標準Ｙ型
    斜梯以利排水順暢，以排除該排水管堵塞導致污水洩漏至抗
    告人房屋樓層之情形；以上有民事起訴狀、追加起訴暨聲請
    調查證據狀及民事更正狀（見原審卷第2 頁、第88頁及第94
    頁）在卷可稽。足見抗告人所為追之訴加，係就被告、訴之
    聲明及訴訟標的三者同時追加，原訴以斯美大廈管理委員會
    應負侵權行為損害賠償責任為請求權基礎，追加之訴則以相
    對人之侵權行為損害賠償請求權為請求權基礎，兩者為不同
    之訴訟標的，核其原因事實，抗告人原訴主張斯美大廈3 樓
    頂4樓底間共有管線堵塞，導致系爭及5樓房屋發生積水狀況
    ，追加之訴則係主張系爭房屋積水狀況並為相對人所有5 樓
    房屋廚房排水管施作不當所造成，此為不同之原因事實，在
    社會生活上無從認有共同性，且原訴僅須認定斯美大廈管理
    委員會應如何更換斯美大廈3樓及4樓間共用部分內排水管線
    ，以排除該排水管堵塞情形，並保持該共有排水管線暢通無
    阻，追加之訴則須調查相對人所有5 樓房屋地板排水管重新
    施作，並用無縮收水泥填妥，周邊須有PU防水處理，主幹管
    由維修孔人可到之處再設清潔孔蓋，主幹管接分接管須採用
    標準Ｙ型斜梯以利排水順暢，以排除該排水管堵塞導致污水
    洩漏至抗告人房屋樓層之情形，審理範圍亦不具同一性或一
    體性，無法期待在同一訴訟程序得予以相互利用審酌，再者
    ，相對人於原訴98年10月22日抗告人起訴，並抗告人與斯美
    大廈管理委員會共同決定鑑定機關及方式（見原審卷第53頁
    ）並完成鑑定（見原審卷第59頁）後，將近10個月始被追加
    為被告，亦難認相對人之防禦權已受到充分保障，依上開說
    明，兩者請求之基礎事實並非同一，顯與民事訴訟法第 255
    條第1項第2款之要件不符。從而，原裁定駁回抗告人追加之
    訴及其假執行之聲請，並無違誤，抗告論旨指摘原裁定不當
    ，求予廢棄，為無理由，應予駁回。
四、據上論結，本件抗告為無理由，依民事訴訟法第436條之1第
    3項、第495條之1第1項、第449條第1項、第95條、第78條，
    裁定如主文。
中    華    民    國    99    年    10    月    29    日
                  民事第一庭審判長法  官  朱漢寶
                                  法  官  陳文正
                                  法  官  劉台安
右為正本係照原本作成
本裁定不得抗告
中    華    民    國    99    年    10    月     29    日
                                  書記官  曹瓊文

司法院資訊處製作；財團法人民間司法改革基金會備份。
